臺灣高等法院臺中分院刑事裁定
110年度毒抗字第491號
抗  告  人
即  被  告  石翔任
上列抗告人即被告因違反毒品危害防制條例案件，不服臺灣臺中
地方法院中華民國110年3月23日110年度毒聲字第312號送觀察勒
戒裁定，提起抗告，本院裁定如下： 
    主  文
抗告駁回。
    理  由
一、抗告人即被告石翔任（下稱被告）抗告意旨略以：原審裁定
    意旨稱被告基於施用第二級毒品之犯意，於民國109年9月7
    日、同年月9日於新北市，施用甲基安非他命，經驗尿採集
    送檢驗後，呈安非他命、甲基安非他命陽性反應，而認應依
    據臺灣臺中地方檢察署之聲請將被告依毒品危害防制條例第
    20條第1項之規定，然被告認為原聲請及裁定有違法之處，
    理由如下：
㈠、按案件由犯罪地或被告之住所、居所或所在地之法院管轄，
    刑事訴訟法第5條第1項定有明文。又被告之住所、居所、所
    在地，以起訴時為標準，最高法院48年台上字第837號判例
    可參。經查本案繫屬原審時，被告之住所地設在新北市○○區
    ○○○路000巷0弄0號2樓，且無其他居所地，故被告之住所地
    與居所地均非該院管轄區域至顯。　　　
㈡、次查，被告為警查獲時之地點係在新北市板橋區縣民大道一
    段與府中路交岔口，復無其他積極證據顯示被告施用甲基安
    非他命、MDMA之地點在臺灣臺中地方法院管轄區域之内，職
    是，本件被告施用第二級毒品甲基安非他命顯非該院管轄權
    區域。末查，本案繫屬該院時，被告身體所在地亦不在該院
    轄區内，又遍查本件卷證亦無任何事實可據以認定被告現於
    該院管轄區域之内。綜上，本件被告施用第二級毒品甲基安
    非他命之犯行，被告之住所地、居所地、犯罪地與所在地，
    無一處在該院轄區之下，檢察官觀察勒戒之聲請，該院即欠
    缺管轄權，揆諸前開規定，檢察官之聲請應予駁回等語。
二、按案件由犯罪地或被告之住所、居所或所在地之法院管轄，
     刑事訴訟法第5條第1項定有明文。被告之所在地，係以起
    訴時為標準，管轄之有無，應依職權調查之（最高法院48年
    台上字第837號判決意旨參照）。
三、經查：本件被告基於施用第二級毒品之犯意，於109年9月7
    日某時許，在新北市○○區○○路○○○○○○○○號碼000-0000號自用
    小客車內，以將第二級毒品甲基安非他命置於玻璃球燒烤吸
    食煙霧之方式，施用第二級毒品甲基安非他命1次，且為警
    攔查後經其同意採尿送驗結果呈安非他命、甲基安非他命陽
    性反應等情，除據被告於偵查中坦承不諱外，並有自願受搜
    索同意書、尿液採驗同意書、新北市政府警察局受採集尿液
    檢體人姓名及檢體編號對照表、台灣檢驗科技股份有限公司
    109年9月25日濫用藥物檢驗報告、臺北榮民醫院毒品成分鑑
    定書等在卷可佐，足認被告確有於上開時、地施用第二級毒
    品甲基安非他命1次之犯行；又該犯行經臺灣新北地方檢察
    署以109年度毒偵字第6212號分案偵查，且雖本案之犯罪地
    、被告住所地及聲請觀察勒戒當時被告所在之地均非原審法
    院管轄範圍，惟被告於警詢、偵訊時均陳明其居所地在「臺
    中市○○區○○路0號0樓之0」，有新北市政府警察局保安警察
    大隊109年9月9日調查筆錄、新北市政府警察局刑事警察大
    隊109年9月10日調查筆錄、臺灣新北地方檢察署109年度偵1
    01字第6665號案109年9月10日訊問筆錄在卷可憑（見臺灣新
    北地方檢察署109年度毒偵字第6212號卷第7頁、第10頁、第
    38頁），是被告居所地既在臺中市轄內，臺灣新北地方檢察
    署陳請臺灣高等檢察署檢察長核轉被告居所地臺灣臺中地方
    檢察署偵辦，原審法院自有管轄權；雖被告抗告意旨稱其居
    所地非在原審法院轄區之下云云，惟觀諸原裁定正本於110
    年3月31日向被告之上開居所地為送達時，因未獲會晤本人
    改由勝美悠活郡社區管理委員會之受僱人陳宣諭收受而已合
    法送達，此有原裁定之送達證書在卷可考（見原審卷第37頁
    ），堪認臺灣臺中地方檢察署於110年2月25日向原審法院為
    本件聲請時，被告之居所地仍在原審法院管轄區域內甚明。
    從而，原審認被告施用第二級毒品甲基安非他命之事證明確
    ，且被告先前雖曾經檢察官為附命完成戒癮治療之緩起訴處
    分，惟並未完成附命戒癮治療，因而依檢察官之聲請，依毒
    品危害防制條例第20條第1項，觀察勒戒處分執行條例第3條
    第1項之規定，裁定被告應送勒戒處所觀察、勒戒，本院經
    核原裁定於法並無不合。被告抗告意旨稱原審法院欠缺管轄
    權云云，為無理由，應予駁回。
中　　華　　民　　國　　110 　年　　4 　　月　　28　　日
            刑事第二庭   審判長法　官　何  志  通
                               法　官  石  馨  文
                               法　官  許  月  馨
以上正本證明與原本無異。
不得再抗告。
　　　　　　　　　　　　       書記官  李  妍  嬅 
　　　　　　　　　　　　　　　 
中　　華　　民　　國　　110 　年　　4 　　月　　28　　日